臺灣臺北地方法院民事判決　　　　　　 100年度訴字第1234號
原　　　告　黃珮瑜
訴訟代理人　翁方彬律師
被　　　告　李曉駒
上列當事人間請求侵權行為損害賠償事件，本院於中華民國 100
年6月1日言詞辯論終結，判決如下：
    主  文
被告應給付原告新臺幣陸萬元。
原告其餘之訴駁回。
訴訟費用由被告負擔十分之一，餘由原告負擔。
    事實及理由
一、原告主張：
  (一)被告明知其已於民國98年11月、12月間將BURBERRY牌銀灰色
    手錶1 只贈與原告，復於99年2月9日晚間11時許，在其位於
    臺北市○○區○○街284巷22弄59號4樓住處（下稱系爭住處
    ），贈送現金新臺幣（下同）6000元紅包及FEMA牌白色陶瓷
    鑽表1 只予原告作為新年禮物，原告並未於該時在系爭住處
    竊取或侵占被告所有之現金6 萬元及BURBERRY牌銀灰色手錶
    、FEMA牌白色陶瓷鑽表各1 只。詎被告因不滿原告在甫收到
    其所贈送之現金6000元及FEMA手錶1 只等新年禮物後，未與
    其發生性關係，即趁其沐浴之際不告而別，而基於意圖使原
    告受刑事處分之犯意，分別於99年2月10日及同年3月10日向
    臺北市政府警察局信義分局（下稱信義分局）吳興街派出所
    及信義分局偵查隊，對原告提出侵占及竊盜罪之告訴，誣指
    原告未經其許可，於99年2月9日晚間11時許，在系爭住處竊
    取其所有之FEMA牌白色陶瓷鑽錶、BURBERRY牌銀灰色手錶各
    1 支及抽屜內現金6萬元。
  (二)後信義分局依被告之告訴意旨，以原告涉犯竊盜罪嫌移送臺
    灣臺北地方法院檢察署（下稱北檢）檢察官進行偵查，幸經
    承辦檢察官查明實情，於99年4 月13日以99年度偵字第8358
    號為不起訴處分，被告不服乃於99年4 月30日向臺灣高等法
    院檢察署（下稱高檢署）聲請再議，經高檢署於99年5 月12
    日以99年度上聲議字第3586號發回續行偵查後，北檢檢察官
    仍於99年7月19日以99年度偵續字第490號為不起訴處分，被
    告不服再次聲請再議，始經高檢署於99年8 月19日以99年度
    上聲議字第6072號為不起訴處分確定。
  (三)另被告對原告所為上開誣告之犯行，業經本院以99年度訴字
    第1243號、臺灣高等法院（下稱高院）100年度上訴字第467
    號刑事判決判處被告誣告罪有罪在案，而原告因被告不法之
    誣告行為遭受檢察及警察機關之調查，來回奔波於前開機關
    ，如非原告提出相關通話譯文，原告恐受有牢獄之災，且被
    告之誣告行為致原告之名譽遭受極大之損害，更使原告留下
    侵占及竊盜之涉案記錄，對原告日後工作及交友產生不利之
    影響，原告自得依侵權行為之法律關係，請求被告賠償精神
    慰撫金60萬元。
  (四)聲明：被告應給付原告60萬元。
二、被告則以：本件係原告騙取伊之金錢，伊為受害者，且誣告
    係以故意使他人受刑事處分為目的，伊有強調原告拿取伊之
    財物，並未誣告原告等語資為抗辯。並聲明：原告之訴駁回
    。
三、查被告分別於99年2月10日及同年3月10日，向信義分局吳興
    街派出所及信義分局偵查隊，指摘原告於99年2月9日晚間11
    時許，在系爭住處徒手竊取其放置於書桌邊開放式書櫃上之
    FE MA牌白色陶瓷鑽錶、BURBERRY牌銀灰色手錶各1支及抽屜
    內現金6 萬元，對原告先後提出侵占及竊盜罪之告訴，經北
    檢檢察官進行偵查後，於99年4 月13日以99年度偵字第8358
    號為不起訴處分，被告不服乃於99年4 月30日向高檢署聲請
    再議，經高檢署於99年5 月12日以99年度上聲議字第3586號
    發回續行偵查後，北檢檢察官仍於99年7 月19日以99年度偵
    續字第490 號為不起訴處分，被告不服再次聲請再議，並經
    高檢署於99年8 月19日以99年度上聲議字第6072號為不起訴
    處分確定，且被告因前揭誣告犯行，經本院以99年度訴字第
    1243號、高院100年度上訴字第467號刑事判決判處被告犯誣
    告罪有罪在案等情，有北檢99年度偵字第8358號不起訴處分
    書、高檢署99年度上聲議字第3586號命令、北檢99年度偵續
    字第490 號、高檢署99年度上聲議字第6072號處分書、本院
    99年度訴字第1243號、高院100年度上訴字第467號刑事判決
    可稽，堪信為真實。
四、按因故意或過失，不法侵害他人之權利者，負損害賠償責任
    ，民法第184條第1項前段定有明文。次按民法上名譽權之侵
    害非即與刑法之誹謗罪相同，名譽有無受損害，應以社會上
    對個人評價是否貶損作為判斷之依據，苟其行為足以使他人
    在社會上之評價受到貶損，不論其為故意或過失，均可構成
    侵權行為，其行為不以廣佈於社會為必要，僅使第三人知悉
    其事，亦足當之，最高法院90年台上字第646 號判例意旨可
    參。查原告主張被告係以誣告原告涉犯侵占與竊盜罪嫌之方
    式，故意侵害其名譽權，為此請求被告賠償精神慰撫金60萬
    元等節，為被告以前詞置辯。經查：
  (一)依本院99年度訴字第1243號刑事案件就兩造間對話錄音所為
    之勘驗筆錄內容，包括「（你等一下喔！你那天不是說紅包
    跟錶是要送給我的嗎？）對」、「（那你紅包裡面不是只有
    6000元跟1 隻錶而已，那你剛說是什麼意思？）我跟你說我
    去報案的時候，我就把那2 隻錶都說我不見了，還有我抽屜
    裡的錢也不見了」、「（你為什麼要這樣子說，我明明就沒
    有，我明明就只有拿你的紅包6000跟1 隻飛馬的錶而已，你
    給我的錶，我沒跟你講我就走了不是嗎？）對」、「（那你
    怎麼會跟警察說我拿你很多錢還有2 隻錶？）對阿！」、「
    （對阿！你人很好阿！你去年的時候你送我1 隻錶，我嫌很
    老嗎？之後你改送我BURBERRY的嗎？）對對對」等（見本院
    99年度訴字第1243號刑卷第59頁、第60頁反面），可知被告
    明知99年2月9日晚間11時許，原告在系爭住處拿取者僅紅包
    6000元與1 隻飛馬牌之手錶，該BURBERRY牌之手錶早在去年
    （98年）即已贈送予原告，卻於99年2月10日、同年3月10日
    在警局對原告提出侵占與竊盜告訴時，向警察指稱原告所拿
    取者為現金6萬元、飛馬牌與BURBERRY牌之手錶各1隻（見北
    檢99年度偵字第8358號卷第4頁至第7頁），就超過現金6000
    元與該隻飛馬牌手錶之部分，被告顯有誣指原告犯罪之故意
    。
  (二)又據被告於99年12月9 日在本院99年度訴字第1243號刑事案
    件中自承「（警詢、偵查、本院時所述說話時意識是否清楚
    ？有無受到任何威脅恐嚇、刑求、詐欺、脅迫等情事？）我
    在99年6 月24日在警察局中因為半年來工作太忙，我精神比
    較差，因為我一開始之前在筆錄中，事實上告訴人（即本件
    原告）拿走1隻，我一直說是2隻，那天我說錯成4、5隻，我
    把他加在一起，說告訴人是拿走4、5隻手錶是因為精神恍惚
    ，沒有受到任何威脅、恐嚇、刑求、詐欺、脅迫等情事」、
    「（提示勘驗筆錄第1頁第8行到第10行並告以要旨，『我明
    明就只拿你的紅包6000元跟1 支飛馬手錶而已…』這是否你
    剛才引用這句？）是的」、「（在99年2 月10日警局筆錄中
    你所說告訴人在99年2月9日晚上11時到我家拿走現金及手錶
    的部分，其中現金5 萬4000元及BURBERRY牌手錶部分是否都
    是不實在的？）沒有這麼多錢，BURBERRY牌手錶並不是2月9
    日拿走的，另外5萬4000元也是不實在的…」、「（99年3月
    10日你跟警察說你在99年2月9日當天你有將BURBERRY牌手錶
    拿出來給黃珮瑜欣賞的部分是否不實在？）我當天有這樣說
    ，是不實在的」、「我強調一次2 月9日、2月10日我去派出
    所報案時，我是去做侵占的告訴，因為這段時間的過程黃珮
    瑜詐欺我的錢絕對超過6 萬元，手錶N支以上，當我到了3月
    10日再去分局作筆錄的時候，警員聽我的述說是說這個樣子
    是竊盜，我才提出竊盜告訴，當然現在事實我承認我這部分
    犯了是有誣告錯誤，就是金額、手錶就竊盜部分是超過實際
    數字，就是6000元變成6 萬元，手錶1隻變成2隻…」等語（
    見本院99年度訴字第1243號刑卷第73頁至第75頁），足見被
    告就其誣指原告於99年2月9日在系爭住處中拿取超過現金60
    00元與該隻飛馬錶部分之事實業已自認在案，並經高院 100
    年度上訴字第467 號刑事判決認定被告曾於北檢99年度偵字
    第14866 號案件偵查中當庭表示認罪自白屬實（見本院卷第
    42頁至第44頁），故被告確有誣指原告於99年2月9日在被告
    家中拿取超過現金6000元與該隻BURBERRY手錶之情。
  (三)基此，被告既有誣指原告於99年2月9日在系爭住處拿取超過
    現金6000元與該隻BURBERRY手錶之行為，致原告就此部分須
    耗費時間心力接受刑事侵占與竊盜案件之偵查，且在偵查結
    果未定前，須承受涉有侵占、竊盜罪嫌之壓力，已足使社會
    對原告個人之評價有所貶損，是依首揭判例意旨，不論被告
    係故意或過失為前開誣指原告之行為，被告均須為其因此侵
    害原告名譽權之部分負損害賠償之責。
  (四)按不法侵害他人之身體、健康、名譽、自由、信用、隱私、
    貞操，或不法侵害其他人格法益而情節重大者，被害人雖非
    財產上之損害，亦得請求賠償相當之金額，其名譽被侵害者
    ，並得請求回復名譽之適當處分，民法第195條第1項亦有明
    文。又民法第195 條所謂相當之金額，應斟酌加害人與被害
    人雙方之身分、資力與加害程度，及其他各種情形核定之；
    慰撫金是否相當，應以加害行為之加害程度及被害人所受痛
    苦，斟酌加害人及被害人之身分、經濟地位等各種情形定之
    ，最高法院47年台上字第1221號、51年台上字第223 號判例
    可憑。查被告既確有以故意誣指原告於99年2月9日在系爭住
    處侵占或竊取現金5萬4000元與BURBERRY牌手錶1隻之方式，
    侵害原告之名譽權，業如上述，原告自得依民法第195 條之
    規定，請求被告賠償精神慰撫金。本院審酌被告於99年2 月
    間為上開誣指行為時，已係年約50歲（48年9月5日生）之成
    年男子，受有台北工專之專科教育，並於內政部營建署擔任
    約僱人員，自應有相當之智識能力與社會經驗可處理男女關
    係，與清楚知悉誣告他人將受有刑事上之處罰與民事上之追
    償，卻於與原告就是否為男女朋友關係未能達成共識時，未
    思尋求正確之溝通管道，反藉由誣使對方接受刑事偵查之方
    式，要求原告返還先前業已贈送之財物，致原告因而受有名
    譽上之貶損與精神上之痛苦；且原告目前擔任國達工程行之
    助理，每月薪資2 萬0100元，97年、98年度之所得分別為64
    萬8418元、57萬4746元，財產總額均為150 萬元（見本院卷
    第48頁、第25頁至第28頁），被告目前每月薪資3 萬1000元
    ，於97年、98年度之所得各為29萬6267元、89萬3678元，財
    產總額為10萬5700元（見本院卷第46頁反面、第29頁至第33
    頁）等一切情狀，認原告請求被告賠償之精神慰撫金以6 萬
    元為適當，逾此部分之請求為無理由。
五、綜上所述，因被告確有以故意誣指原告於99年2月9日在系爭
    住處侵占或竊取現金5萬4000元與BURBERRY牌手錶1隻之方式
    ，侵害原告之名譽權，從而，原告依侵權行為之法律關係，
    請求被告賠償6 萬元，洵屬有據，應予准許。逾此範圍之請
    求，洵屬無據，應予駁回。
六、本件事證已臻明確，兩造其餘攻擊防禦方法與判決之結果不
    生影響，爰不另贅論，併此敘明。
七、據上論結，本件原告之訴為一部有理由，一部無理由，依民
    事訴訟法第79條，判決如主文。
中    華    民    國    100    年    6    月    15    日
                  民事第二庭  審判長法  官  張松鈞
                                    法  官  鍾素鳳
                                    法  官  羅郁婷
以上正本係照原本作成。
如對本判決上訴，須於判決送達後20日內向本院提出上訴狀。如
委任律師提起上訴者，應一併繳納上訴審裁判費。
中    華    民    國   100    年    6     月    15    日
                                    書記官  楊婷雅